臺灣雲林地方法院民事判決　　　　　　　 93年度訴字第389號
原　　　告　甲○○
訴訟代理人　黃翎芳律師
複 代理 人　陳姝樺律師
　　　　　　張智學律師
被　　　告　乙○○
上列當事人間請求拆屋還地事件，本院於民國94年6 月2 日言詞
辯論終結，判決如下：
    主  文
被告乙○○應將坐落雲林縣斗南鎮○○段一八七九地號土地上如
附圖所示之甲部分面積貳佰陸拾貳平方公尺之鐵架石棉瓦頂建物
拆除，並將基地交還原告。
本判決於原告以新臺幣貳拾捌萬貳仟元為被告供擔保後，得假執
行。
訴訟費用由被告負擔。
    事實及理由
一、原告主張：坐落雲林縣斗南鎮○○段1879地號土地（下稱系
    爭土地）原係本院民事執行處以本院92年度執字第20號所查
    封拍賣，嗣由原告於民國93年6月18日出價新台幣（下同）5
    ,080,000元拍定而取得所有權。當初本院執行處之拍賣公告
    並未記載系爭土地上有何建物，然點交時始發覺系爭土地上
    竟建有一鐵架石棉瓦頂之育苗場，經測量後，始知雲林斗南
    地政事務所先前受本院執行處囑託測量該育苗場準備查封拍
    賣時，測量發生錯誤，將該育苗場之基地誤為同段1878地號
    土地，並將該育苗場編為建號454 之未保存登記建物。本院
    執行處基此測量結果，遂將同段1878地號土地與該育苗場即
    建號454 未保存建物合併為一標拍賣，而將系爭土地另分為
    一標單獨拍賣，嗣前開同段1878地號土地與該育苗場即建號
    454 建物則為被告投標拍定。是系爭土地上之育苗場既為被
    告所有，而該育苗場即如附圖所示之甲部分建物占用原告所
    有之系爭土地，並無任何正當權源，原告本於民法第767 條
    之規定，自得訴請被告拆除如附圖所示之甲部分地上物，並
    將地上物坐落之基地交還原告。
    並聲明：除假執行金額外，如主文所示。
二、被告則以：不爭執占用系爭土地之如附圖所示甲部分建物即
    為被告經本院92年度執字第20號拍定之鐵架石棉瓦育苗場（
    即該案所編建號454 之未保存登記建物），然此結果乃本院
    執行處將同段1878地號土地與該未保存建物同標拍賣，被告
    無法分別應買，並非被告故意所為云云。
    並聲明：原告之訴及假執行之聲請均駁回。
三、兩造不爭執之事實：
    (一)系爭土地為本院執行處以92年度執字第20號所查封拍賣，
      而由原告於93年6 月18日所拍定並取得所有權。
    (二)如附圖所示甲部分之建物即為本院前開執行案件所編建號
      454 之未保存登記建物，經前開執行案件連同同段1878
      地號土地查封一併拍賣，由被告於93年5 月14日拍定。
    (三)如附圖所示之未保存登記建物坐落於系爭土地，坐落面積
      為262平方公尺。
    (四)兩造間就系爭土地並無任何使用借貸、租賃之關係。
四、本件兩造所爭執之處在於：被告所有之如附圖所示甲部分建
    物占用系爭土地是否有正當合法權源？經查：被告雖辯稱：
    被告所有之如附圖所示甲部分之未保存登記建物之所以會占
    用原告所有之系爭土地，係因本院執行處將前開未保存登記
    建物與系爭土地之鄰地即斗南鎮○○段1878地號土地合併拍
    賣，並未載明該建物占用系爭土地，被告為應買1878地號土
    地始一併承買該未保存登記建物，並非有意占用云云。然查
    ，被告所承買之如附圖所示甲部分之未保存登記建物占用系
    爭土地，確無使用借貸、租賃之正當權源，此為兩造所不爭
    ，應堪信為真實。另按民法第767 條所定所有權作用之行使
    並不以無權占有或妨害所有權之人主觀上有故意或過失為要
    件。換言之，所有權人只要證明其所有之物遭他人無權占有
    或其所有權之行使有遭人妨害之事實，即可請求返還或除去
    ，不論對方無權占有或妨害行為之原因事實為何，以及是否
    有故意、過失之可歸責事由。倘無權占有人係因第三人之故
    意或過失行為，以致其所占有之物受他人請求返還或除去妨
    害，而因此受有損害者，則應另向造成損害之第三人請求賠
    償，以救濟之，不得以此拒絕返還或除去妨害。準此，被告
    雖因雲林縣斗南地政事務所測量錯誤，以致在不知情之情形
    下，經民事執行程序承買如附圖所示甲部分之未保存登記建
    物而無權占用系爭土地，然此並不妨礙所有權人即原告就系
    爭土地所有權之行使，是原告主張：前開未保存登記建物無
    權占用原告土地，被告應返還之等語，應屬有據。
五、末按房屋之拆除為一種事實上之處分；未保存登記不動產之
    受讓人，法律上雖未取得所有權，但仍取得事實上之處分權
    ，受讓人自有拆屋之權能，最高法院80年台上字第2516判決
    著有明文。依前所述，被告為如附圖所示甲部分之未保存登
    記建物之受讓人，即為事實上之處分權人，自有拆除前開未
    保存登記建物之權能。被告對系爭土地既無所有權，亦無任
    何正當使用權源。從而，原告依民法第767 條之規定，請求
    被告拆除系爭土地如附圖所示甲部分之建物，並將建物基地
    返還原告，自屬有據，應予准許。
六、原告陳明願供擔保聲請宣告假執行，核無不合，爰酌定相當
    之擔保金額，併准許之。
七、訴訟費用之依據：第七十八條，判決如主文。
中　　華　　民　　國　　94　　年　　6 　　月　　28　　日
                  民事第二庭    法  官  趙思芸
以上正本係照原本作成
如對本判決上訴，須於判決送達後20日內向本院提出上訴狀。
中　　華　　民　　國　　94　　年　　6 　　月　　28　　日
                                書記官　朱克文
